【裁判字號】    99,訴,169
【裁判日期】    990811
【裁判案由】    恐嚇取財等
【裁判全文】
臺灣花蓮地方法院刑事判決               99年度訴字第169號
公  訴  人  臺灣花蓮地方法院檢察署檢察官
被      告  甲○○
上列被告因恐嚇取財等案件，經檢察官提起公訴（99年度偵字第
2216號），被告於準備程序進行中就被訴事實為有罪之陳述，經
告知簡式審判程序之旨，並聽取當事人之意見後，本院合議庭裁
定由受命法官獨任進行簡式審判程序，並判決如下：
    主  文
甲○○犯竊盜罪，處有期徒刑陸月，如易科罰金，以新臺幣壹仟
元折算壹日；又犯行使偽造私文書罪，處有期徒刑陸月，如易科
罰金，以新臺幣壹仟元折算壹日，信用卡簽帳單上持卡人簽名欄
偽造之「乙○○」署押壹枚沒收；又犯恐嚇取財未遂罪，處有期
徒刑肆月，如易科罰金，以新臺幣壹仟元折算壹日；應執行有期
徒刑壹年貳月，如易科罰金，以新臺幣壹仟元折算壹日，信用卡
簽帳單上持卡人簽名欄偽造之「乙○○」署押壹枚沒收。
    事  實
一、甲○○前有竊盜、賭博等前案紀錄，於民國81年間因違反麻
    醉藥品管理條例案件，經本院分別判處應執行有期徒刑5年5
    月、1年6月確定，嗣於84年1月27 日因縮短刑期假釋出監，
    又於85年間因違反麻醉藥品管理條例案件，經本院判處應執
    行有期徒刑5年6月確定，前案假釋經撤銷後，於85年9 月10
    日入監執行殘刑有期徒刑4年4月15日及有期徒刑5年6月，嗣
    於90年9月28日假釋出監，復於93 年間另犯竊盜罪及贓物罪
    ，經本院分別判處有期徒刑2年、5月，並定應執行有期徒刑
    2年4月確定，前案假釋又經撤銷，嗣於94年7月26 日入監執
    行殘刑有期徒刑2年9月7 日。其後再因前案違反麻醉藥品管
    理條例案件經撤銷假釋、所犯偽造文書罪、竊盜罪、侵占罪
    、贓物罪、違反洗錢防治法、違反麻醉藥品管理條例罪、違
    反槍砲彈藥刀械管制條例罪經本院裁定減刑並定其應執行刑
    ，其刑期縮刑期滿日為99年7月13日，而於99年1月26日假釋
    出監（不構成累犯），詎猶不知警惕，竟意圖為自己不法之
    所有，基於竊盜之犯意，於99年4月25日晚間8時許，在花蓮
    縣花蓮市○○街266號前，以自備鑰匙1把，竊取乙○○所有
    之車牌號碼BN-5031 號自用小客車（已由乙○○領回），於
    得手後駛離現場。
二、甲○○嗣復意圖為自己不法之所有，基於詐欺取財及行使偽
    造私文書之犯意，於99年4月25 日晚間11時32分許，駕駛上
    開車輛至花蓮縣花蓮市○○路北基加油站加油，持上開車輛
    內乙○○所有之富邦商業銀行信用卡（卡號：000000000000
    0000），刷卡消費新臺幣（下同）500 元作為支付油價之款
    項，並在該筆消費之信用卡簽帳單上持卡人簽名欄內，偽造
    「乙○○」之署押1 枚，用以表示乙○○本人確認該簽帳單
    記載之交易標的及金額，並向發卡銀行請求撥付消費款項予
    特約商店之意思。甲○○於偽造完成該簽帳單後，再持以交
    付該加油站員工，用以表示係上開信用卡真正所有人乙○○
    簽認帳款之意思而加以行使之，使該加油站員工誤認係真正
    持卡人乙○○刷卡消費，陷於錯誤而交付油品，足生損害於
    乙○○、該加油站及發卡銀行對於信用卡授權交易與管理之
    正確性。
三、甲○○復基於意圖為自己不法所有之恐嚇取財犯意，於99年
    4月26日晚間7時許，利用放置於上開車輛內之電話簿得知乙
    ○○之電話後，撥打電話向乙○○恫稱：竊取上開車輛之竊
    嫌要將車輛解體，須交付2000元，方能取回上開車輛等語，
    以此加害財產權之惡害恐嚇乙○○，致乙○○心生畏懼，而
    與甲○○約定於同日晚間8時45 分，在花蓮縣花蓮市○○路
    臺灣銀行前交付贖款2000元並取回上開車輛。嗣經乙○○報
    警處理，甲○○因而於帶領乙○○至花蓮縣花蓮市○○街 3
    之1 號前欲取回上開車輛，而正準備索取上開贖款之際，遭
    埋伏員警當場查獲，而未能取得贖款。
四、案經乙○○訴由花蓮縣警察局花蓮分局報告臺灣花蓮地方法
    院檢察署檢察官偵查起訴。
    理  由
壹、程序事項：
    按被告甲○○所犯非死刑、無期徒刑、最輕本刑為3 年以上
    有期徒刑之罪，或高等法院管轄第一審之案件，被告於本院
    準備程序中，就被訴事實為有罪之陳述，經告以簡式審判程
    序之旨，並聽取檢察官、被告之意見後，本院認無不得或不
    宜改依簡式審判程式進行之處，爰依刑事訴訟法第273條之1
    第1項、第284條之 1，裁定由受命法官獨任進行簡式審判程
    式，是本件之證據調查，依刑事訴訟法第273條之2規定，不
    受同法第159條第1項、第161條之2、第161條之3、第163 條
    之1及第164條至第170條規定之限制，合先敘明。
貳、實體事項：
一、上開犯罪事實，業據被告於本院準備程序及審理中坦承不諱
    ，核與證人即告訴人乙○○於警詢及本院審理中指證之情節
    相符，復有信用卡簽帳單、贓物認領保管單各1 紙、現場照
    片4張在卷可稽，足徵被告之自白與事實相符，堪予認定。
    本件事證明確，自應依法論科。
二、核被告就犯罪事實一所為，係犯刑法第320條第1項普通竊盜
    罪。被告就犯罪事實二所為，係犯刑法第216條、第210條行
    使偽造私文書罪及同法第339條第1項詐欺取財罪；其在信用
    卡簽帳單上持卡人簽名欄偽造「乙○○」署押之行為，係偽
    造私文書之部分行為，偽造私文書之低度行為，又為行使偽
    造私文書之高度行為所吸收，均不另論罪；被告以一行為同
    時觸犯行使偽造私文書罪及詐欺取財罪，屬想像競合犯，應
    依刑法第55條之規定，從較重之行使偽造私文書罪處斷。被
    告就犯罪事實三所為，係犯刑法第346 條第1項、第3項恐嚇
    取財未遂罪；又被告已著手於恐嚇取財行為之實行，然未生
    使他人交付財物之結果，為未遂犯，爰依刑法第25 條第2項
    之規定，按既遂犯之刑減輕其刑。被告所犯上開3 罪間，犯
    意各別，行為互殊，應予分論併罰。爰審酌被告有事實欄所
    載多次犯罪紀錄，素行不良，此有臺灣高等法院被告前案紀
    錄表1 份在卷可按，其正值壯年，卻不思以正當手段獲取財
    物，除竊取告訴人財物，復盜刷告訴人信用卡，危害財產交
    易安全、擾亂金融秩序，甚者進而以加害財產法益之惡害恫
    嚇告訴人，惡性非輕，惟其所竊車輛已由告訴人領回，並於
    本院審理時坦承犯行等一切情狀，各量處如主文所示之刑，
    及定應執行之刑，暨諭知易科罰金之標準。
三、被告於犯罪事實一所持用以供竊盜犯罪之鑰匙1 支，雖係屬
    被告所有，惟於案發後業經被告丟棄而未扣案，亦無積極證
    據足證現仍存在，為免執行困難，爰不予宣告沒收。另被告
    於犯罪事實二之信用卡簽帳單上持卡人簽名欄偽造「乙○○
    」之署押1枚，不問屬於何人所有，應依刑法第219條規定宣
    告沒收。至被告所偽造之上開信用卡簽帳單，已因行使而成
    為各該銀行、特約商店或信用卡聯合處理中心之存查歸檔文
    件，自無從宣告沒收，併予敘明。
據上論斷，應依刑事訴訟法第273條之1第1項、第299 條第1項前
段，刑法第216條、第210條、第320條、第339條第1項、第346條
第1項、第3項、第55條、第25條第2項、第41條第1項前段、第51
條第5款、第219條，刑法施行法第1條之1，判決如主文。
本案經檢察官簡淑如到庭執行職務。
中    華    民    國    99    年    8     月    11    日
                  刑事第一庭    法  官  陳世博
以上正本證明與原本無異。
如不服本判決應於收受送達後10日內向本院提出上訴書狀，並應
敘述具體理由。其未敘述上訴理由者，應於上訴期間屆滿後20日
內向本院補提理由書(均須按他造當事人之人數附繕本)「切勿逕
送上級法院」。告訴人或被害人如對於本判決不服者，應具備理
由請求檢察官上訴，其上訴期間之計算係以檢察官收受判決正本
之日期為準。
中    華    民    國    99    年    8     月    12    日
                                書記官
附錄本判決論罪之法律條文：
中華民國刑法第216條：
行使第210條至第215條之文書者，依偽造、變造文書或登載不實
事項或使登載不實事項之規定處斷。
中華民國刑法第210條：
偽造、變造私文書，足以生損害於公眾或他人者，處5年以下有
期徒刑。
中華民國刑法第339條：
意圖為自己或第三人不法之所有，以詐術使人將本人或第三人之
物交付者，處 5 年以下有期徒刑、拘役或科或併科 1 千元以下
罰金。
以前項方法得財產上不法之利益或使第三人得之者，亦同。
前二項之未遂犯罰之。
中華民國刑法第346條第1項：
意圖為自己或第三人不法之所有，以恐嚇使人將本人或第三人之
物交付者，處6月以上5年以下有期徒刑，得併科 1千元以下罰金
。
以前項方法得財產上不法之利益，或使第三人得之者，亦同。
前二項之未遂犯罰之。
中華民國刑法第320條
意圖為自己或第三人不法之所有，而竊取他人之動產者，為竊盜
罪，處5  年以下有期徒刑、拘役或 5 百元以下罰金。
意圖為自己或第三人不法之利益，而竊佔他人之不動產者，依前
項之規定處斷。
前二項之未遂犯罰之。

司法院資訊處製作；財團法人民間司法改革基金會備份。
